【裁判字號】    92,簡,60
【裁判日期】    920829
【裁判案由】    違反台灣地區與大陸地區人民關係條例等
【裁判全文】
臺灣桃園地方法院刑事判決                            九十二年度簡字第六號
    公  訴  人  臺灣桃園地方法院檢察署檢察官
    被      告  甲○○
右列被告因違反台灣地區與大陸地區人民關係條例等案件，經檢察官提起公訴（九十
一年度偵字第一四四六二號），經訊問被告後，被告自白犯罪，本院認宜以簡易判決
處刑，改依簡易程序判決處刑如左：
    主  文
甲○○共同連續行使明知為不實之事項，而使公務員登載於職務上所掌之公文書，足
以生損害於公眾，處有期徒刑肆月，如易科罰金，以參佰元折算壹日。緩刑參年。
    事  實
一、甲○○於民國六十五年四月二十日因軍法搶劫案件經台灣台北地方法院判處有期
    徒刑十五年，六十五年八月二十五日確定，嗣減為有期徒刑十年，六十五年九月
    十日入監執行，於七十二年八月二十六日因縮短刑期假釋出監，指揮書執行完畢
    日期為八十年一月三日，於七十八年八月十一日因竊盜案件經本院判處有期徒刑
    八月，七十八年十月六確定，七十九年四月十二日入監執行，於七十九年十二月
    十日執行完畢，未構成累犯。甲○○於九十年七月間結識某姓名、住居所均不詳
    ，自稱「蔣先生」之約六十歲成年男子，為賺取新台幣（下同）十萬元，竟受「
    蔣先生」邀約赴大陸地區與大陸女子假結婚再藉申請來台探親之機會以真引進大
    陸女子來台工作，而於九十年十一月四日與「蔣先生」自台灣搭機至中國大陸福
    建省與欲來台工作之大陸地區女子孟巧真接觸，甲○○與「蔣先生」、孟巧真三
    人共同基於行使使公務員登載不實之公文書之概括犯意聯絡，由甲○○與孟巧真
    於九十年十一月二十九日在福建省福州市登記結婚，並於翌日（九十年十一月三
    十日）在福建省福州市公證處辦妥結婚公證而取得公證書後，甲○○即於九十年
    十二月五日搭機返國，於九十年十二月十八日由甲○○持自己之戶口名簿、身分
    證，與經財團法人海峽交流基金會於九十年十二月十八日認證之前開甲○○、孟
    巧真二人在大陸無結婚真意之在大陸地區所製作內容不實之「結婚公證書」及「
    財團法人海峽交流基金會之公證書」前往桃園縣復興鄉戶政事務所，填具「結婚
    登記申請書」、「身分證變更登記申請書」等申請辦理結婚之戶籍登記及身分證
    配偶欄之變更登記，致使該管公務員將甲○○與孟巧真結婚之不實之事項輸存於
    電腦戶政資料管理檔案內與登載於戶口名簿及甲○○之國民身分證上（記載甲○
    ○之配偶為孟巧真），並據以製發戶籍謄本予甲○○收執，甲○○取得後即持往
    住處管區桃園縣警察局大溪分局復興分駐所行使據以填具「甲○○與被保人孟巧
    真關係夫妻」內容不實之「大陸地區人民進入臺灣地區保證書」，致該管公務員
    即該管派出所警員李永春將上開「保證人甲○○稱渠與被保證人孟巧真係夫妻關
    係：經查核相符：」不實之事項載於公文書即上開保證書之簽註意見欄上，隨即
    甲○○即又前往內政部警政署入出境管理局，填具「大陸地區人民進入臺灣地區
    旅行證申請書」，連同前開「大陸地區人民進入臺灣地區保證書」、結婚證明書
    、財團法人海峽交流基金會證明、戶籍謄本等資料，行使持向內政部警政署入出
    境管理局以配偶來臺探親為由，申請大陸地區女子孟巧真入境，該管承辦人之公
    務員不知有偽而於上開旅行證申請書之公文書上記載「：九十年十一月二十九日
    結婚：」等不實之事項，及在電腦入出境查詢檔案上輸存孟巧真申請來台事由為
    探親之資料，並製發中華民國台灣地區旅行證，甲○○取得孟巧真中華民國台灣
    地區旅行證即以快遞寄送方式寄送至大陸地區予孟巧真，孟巧真便於九十一年二
    月十九日持用上開旅行證入境中華民國，當日住宿在桃園縣復興鄉澤仁村十六鄰
    詩朗十一號甲○○住處，翌日（九十一年二月二十日）甲○○與孟巧真攜甲○○
    戶口名簿、身分證、孟巧真中華民國台灣地區旅行證及結婚證書前往復興分駐所
    行使持用據以辦理流動戶口登記，使不知情之警察人員李永春將「：孟巧真探親
    來台於九十一年一月二十二日至九十一年七月二十三日暫住夫甲○○住處桃園縣
    復興鄉澤仁村十六鄰詩朗十一號：」等不實事項登載於職務上掌管之流動人口登
    記聯單之公文書上，足以生損害於警察局戶口管理之正確性，孟巧真在甲○○住
    處住宿三日後即離開不知去向，復於九十一年六月三十日孟巧真電話聯絡甲○○
    二人又再度前往復興分駐所辦理流動戶口登記，使不知情之警察人員李永春將「
    ：孟巧真探親來台於九十一年一月二十二日至九十一年八月二十三日暫住朋友全
    月玉台北縣中和市○○路四八六號：」等不實事項登載於職務上掌管之流動人口
    登記聯單之公文書上，足以生損害於警察局戶口管理之正確性，嗣於九十一年七
    月間某日復興分駐所管區警員李永春前往甲○○住處查戶口未遇孟巧真，甲○○
    稱妻孟巧真在台北工作，但不知上班地點，警員李永春覺可疑，便私下查訪，數
    日後再度前往甲○○住處詢問，經甲○○坦認與孟巧真係假結婚因而查獲孟巧真
    以假結婚方式入境台灣。
二、案經桃園縣警察局大溪分局移送台灣桃園地方法院檢察署檢察官偵查起訴。
    理  由
一、右揭事實已據被告甲○○坦承不諱，且據證人即被告住處管區之復興分駐所警員
    李永春於九十一年十二月二十七日本院調查證述甚詳，並有被告甲○○、大陸女
    子孟巧真入出境查詢結果電腦資料、被告甲○○與大陸女子孟巧真大陸地區結婚
    公證書、財團法人海峽交流金會證明、結婚登記申請書、被告甲○○戶籍謄本、
    孟巧真之中華民國台灣地區旅行證（以上皆影本）、桃園縣復興鄉戶政事務所九
    十一年十一月二十六日以桃復戶字第○五九五○號函送之結婚登記申請書、財團
    法人海峽交流基金會證明、大陸地區結婚公證書（皆影本）、內政部警政署入出
    境管理局於九十一年十一月十九日境信昌字第○九一○○八七一八三號函送之孟
    巧真出入境查詢表、大陸地區人民進入臺灣地區旅行證申請書、大陸地區人民進
    入臺灣地區保證書（皆影本）、流動人口登記聯單影本二紙等在卷可稽。本件事
    證明確，被告犯行堪以認定。
二、核被告甲○○所為，係犯刑法第二百十六條、第二百十四條之行使使公務員登載
    不實之公文書罪。被告甲○○與大陸女子孟巧真、「蔣先生」之成年男子就上開
    行使使公務員登載不實之公文書犯行，有犯意之聯絡及行為之分擔，為共同正犯
    ，又被告使公務員登載不實於所掌公文書後復持以行使，使公務員登載不實之低
    度行為應為行使之高度行為所吸收，不另論罪。被告與大陸女子孟巧真、「蔣先
    生」三人約定由被告甲○○持內容不實之大陸結婚證明書及我方認證書，先後向
    桃園縣復興鄉戶政事務所申請辦理被告甲○○與大陸女子孟巧真之結婚登記，並
    至復興分駐所持用內容登載不實之戶口名簿、甲○○之國民身分證及戶籍謄本據
    以填具「甲○○與被保人孟巧真關係夫妻」內容不實之「大陸地區人民進入臺灣
    地區保證書」辦理對保手續，再一併持向入出境管理局申請許可大陸地區配偶來
    台探親，嗣被告孟巧真持用入出境管理局核發之中華民國台灣地區旅行證來台後
    ，被告甲○○與大陸女子孟巧真再持前開內容登載不實之戶口名簿、甲○○之國
    民身分證、戶籍謄本及孟巧真中華民國台灣地區旅行證二次向復興分駐所辦理流
    動戶口登記，前後五次行使犯行，時間緊接，所犯構成要件相同罪名，顯係基於
    概括犯意，應依刑法第五十六條連續犯規定以一罪論，並加重其刑，公訴人雖對
    於被告甲○○、大陸女子孟巧真、「蔣先生」三人約定由被告甲○○於九十年十
    二月十八日持用復興鄉戶政事務所核發內容登載不實之戶口名簿、甲○○之國民
    身分證及戶籍謄本至復興分駐所據以填具「甲○○與被保人孟巧真關係夫妻」內
    容不實之「大陸地區人民進入臺灣地區保證書」辦理對保手續與於九十一年二月
    二十日、九十一年六月三十日被告甲○○、大陸女子孟巧真二人持用內容登載不
    實之戶口名簿、甲○○之國民身分證及戶籍謄本再向復興分駐所辦理流動戶口登
    記之犯行未予起訴，惟與前開經公訴人起訴且經本院審判之行使使公務員登載不
    實之公文書罪，係基於概括之犯意而為，具連續犯之裁判上一罪關係，本院自得
    併予審理，爰審酌被告素行（五年內未曾犯有期徒刑以上刑之罪，有臺灣桃園地
    方法院檢察署刑案資料查註紀錄表、臺灣高等法院被告全國前案記錄表及臺灣高
    等法院檢察署刑案紀錄簡覆表在卷可稽），犯罪動機，對我國之戶籍管理產生之
    危害非輕，及犯罪後坦承犯行等一切情形，量處如主文所示之刑，並諭知易科罰
    金之折算標準。末查被告五年內未曾受有期徒刑以上刑之宣告，此有臺灣桃園地
    方法院檢察署刑案資料查註紀錄表、臺灣高等法院被告全國前案記錄表及臺灣高
    等法院檢察署刑案紀錄簡覆表在卷可稽，其因一時失慮而觸犯本案刑責，經此偵
    審程序及刑之宣告，應知警惕而無再犯之虞，其所宣告之刑，本院認以暫不執行
    為適當，併予宣告緩刑三年，以勵自新。
三、公訴意旨另以：被告甲○○與姓名年籍不詳之蔣姓成年男子基於行使使公務員登
    載不實事項之結婚戶籍登記及使大陸地區人民非法進入台灣地區之概括共同犯意
    聯絡，於民國九十年七月間，由蔣姓男子允諾支付佣金新台幣十萬元，而邀請被
    告前往大陸地區福建省福州市，與大陸地區女子孟巧真辦理假結婚，以便孟巧真
    得以探親為由而申請入境來台，被告依約於九十年十一月二十九日抵至福州市民
    政局與孟巧真辦妥結婚登記並於翌（三十）日取得福州市公證處出具內容不實之
    「結婚公證書」，被告返台後，即於九十年十二月十八日持上開「結婚公證書」
    ，將前述假結婚之不實事項，向桃園縣復興鄉戶政事務所辦理其與孟巧真之結婚
    登記，使該管公務員登載於職務上所掌之戶籍登記簿公文書上，並發給內容不實
    之戶籍謄本，足以生損害於戶政機關對於戶籍管理之正確性，旋復將相關文件交
    由蔣姓該男填寫「大陸地區人民進入台灣地區旅行證申請書」向內政部警政署入
    出境管理局申請孟巧真以探親名義進入台灣地區，使該管公務員將孟巧真為被告
    甲○○配偶之不實事項登載於職務上所掌之公文書中，核准孟巧真持旅行證進入
    台灣地區，並發給該局九十入出字第三三○六五七四三號中華民國台灣地區旅行
    證一枚，足以生損害於內政部警政署入出境管理局對於大陸地區人民入境台灣地
    區管制之正確性。嗣孟巧真因而持於九十一年二月十九日，以探親名義而自大陸
    地區經由桃園中正國際機場進入台灣地區，同使該局相同為職務上所掌之電腦檔
    案等文書為不實之登載，且入境後即不明去向，旋即為警循線查獲，因認被告另
    涉有違反台灣地區與大陸地區人民關係條例第十五條第一款規定，而犯同法第七
    十九條第一項之使大陸地區人民非法進入台灣地區罪嫌等語。惟按台灣地區與大
    陸地區人民關係條例第七十九條之立法意旨為：「邇來「蛇頭」（指安排大陸地
    區人民偷渡至大陸地區以外地區之人引介大陸偷渡客進入台灣地區），日趨猖狂
    ，嚴重危害社會秩序及國家安全，自應依本條第一項予以懲處」。次按台灣地區
    與大陸地區人民關係條例第十五條第一款係規定不得使大陸地區人民非法進入台
    灣地區，並非規定不得使大陸地區人民無正當理由進入台灣地區，所謂非法進入
    台灣地區，依前述條例第十條第一項規定，係指大陸地區人民未經申請主管機關
    許可而進入台灣地區而言，最高法院八十四年台上字第一六○一號判決可資參照
    ，是上開條文欲處罰之對象應係未向主管機關申請而偷渡來台之情形。查本件係
    由被告甲○○至內政部警署入出境管理局以配偶來臺探親為由辦理申請孟巧真來
    台之手續，而經入出境管理局核准製發孟巧真中華民國台灣地區旅行證，被告孟
    巧真便於九十一年二月十九日年持用上開旅行證入境中華民國一節，已如前述，
    是知大陸女子－被告孟巧真係經主管機關許可入境臺灣地區，自非「非法」進入
    臺灣地區，與臺灣地區與大陸地區人民關係條例第十五條第一款之構成要件即有
    未合，是被告所為與上開條文之犯罪構成要件自不符。惟公訴人認此部分如成立
    犯罪，與前開論罪科刑有罪部分，具有方法結果牽連犯之裁判上一罪關係，爰不
    另為無罪之諭知，附此敘明。
五、本件係檢察官依通常程序起訴之案件，經本院訊問後，被告自白犯罪，認為宜以
    簡易判決處刑，爰不經通常審判程序，逕以簡易判決處刑。
六、據上論斷，應依刑事訴訟法第四百四十九條，刑法第二十八條、第二百十六條、
    第二百十四條、第五十六條、第四十一條第一項前段、第七十四條第二款，罰金
    罰鍰提高標準條例第一條前段、第二條，逕以簡易判決處刑如主文。
七、如不服本判決，得於收受判決送達後十日內，向本院提出上訴狀。
中      華民      國    九十二    年      八      月    二十九    日
                                臺灣桃園地方法院刑事第五庭
                                      法  官  林 婷 立
右正本證明與原本無異。
                                      書記官  楊 鳳 滿
中      華      民      國    九十二    年      九      月      五      日
附論罪科刑之法條：
刑法第二百十六條
行使第二百十條至第二百十五條之文書者，依偽造、變造文書或登載不實事項或使登
載不實事項之規定處斷。
刑法第二百十四條
明知為不實之事項，而使公務員登載於職務上所掌之公文書，足以生損害於公眾或他
人者，處三年以下有期徒刑、拘役或五百元以下罰金。


司法院資訊處製作；財團法人民間司法改革基金會備份。
